最高法院刑事判決　　　　　　　　　　　　　　　　八十六年度台覆字第一三三號
　　被告　甲○○　男民國五十二.
　　　　　　　　　身分證統一編.
　　　　　　　　　住台灣省高雄.
右被告因煙毒案件，經台灣高等法院中華民國八十六年七月十七日終審更審判決（八
十六年度上更(二)字第三二號，起訴案號：台灣士林地方法院檢察署八十四年度偵字第
四九九二號）後，送請覆判，本院判決如左：
    主  文
原判決核准。
    理  由
本件原判決認定被告甲○○於民國七十八年間曾犯懲治盜匪條例案件，經原審法院判
處有期徒刑七年六月確定，於八十二年八月二十八日假釋出獄，詎仍不知悔改。因假
釋出獄後賭博負債甚多，無力償還，乃挺而走險。意圖營利，基於概括之犯意，自八
十四年農曆過年起，在其女友陳盈惠（業據檢察官處分不起訴確定）所租高雄市○○
○路五七七號五樓之二住處及高雄縣林園鄉○○村○○○路五二巷三號自宅等處，以
電話聯絡在販賣毒品海洛因之成年男子李宜祥（此部分未據移送偵辦），向李宜祥購
買毒品海洛因三次，約定交貨地點分別為高雄市○○路泡沫紅茶店二次及同市○○路
交貨一次，每次交易數量為毒品海洛因一塊（重約九兩餘），第一次購買價格為新台
幣（下同）一百四十萬元，第二次為一百十萬元，第三次因份量較多（一塊再加散裝
）為一百六十萬元，購入毒品海洛因後，再以000000000號呼叫器對外聯絡
。自八十四年農曆年起至同年五月底止，以高於其進貨成本之每錢二萬至二萬五千元
不等之價格，在台北市及台北縣板橋市等地，先後二次販賣毒品海洛因予蕭聖聰（綽
號「蕭仔」），一次一錢二萬五千元、另一次五錢十餘萬元；販賣予綽號「阿和」不
詳姓名男子，數量不詳，共二十餘萬元之毒品海洛因一次；販賣予綽號「紅龜」不詳
姓名男子一兩，價格十五萬元一次；每兩約可獲取五、六萬元以上利潤，所得款項均
用以償付賭償，花用殆盡。嗣經警監聽得悉，於八十四年五月三十日下午十時十分許
，由台灣士林地方法院檢察署檢察官指揮台北市政府警察局刑事警察大隊偵六隊員警
，至高雄市○○○路五七七號五樓之二陳盈惠之租住處搜索，扣得甲○○所有之毒品
海洛因磚一塊、海洛因大、小包共二十包、磅秤（非供販賣毒品使用）、電子秤及供
研磨毒品海洛因使用之電動研磨機各一具，包裝用大、中、小夾鍊袋一大包、因包裝
毒品而內有海洛因殘留之夾鍊袋三個。並至甲○○高雄縣林園鄉○○村○○○路五二
巷三號住處搜索，扣得毒品海洛因二包（與前述者合計，共淨重五二三‧四九公克）
等情，係以上開事實，已據被告於偵審中供承在卷，並有被告所有之毒品海洛因磚一
塊、海洛因大小包共二十包、電子秤及供研磨毒品海洛因使用之電動研磨機各一具，
包裝用大、中、小夾鍊袋一大包、因包裝毒品而內有海洛因殘留之夾鍊袋三個、海洛
因二包（與前述者合計，共淨重五二三‧四九公克）等扣案足稽。扣案之白色粉末經
送請鑑定結果，確為毒品海洛因，有法務部調查局鑑驗通知書附卷足憑（偵查卷第七
五頁）。參以被告於警訊時供承曾以十五萬元售予「紅龜」一兩（即每錢一萬五千元
，惟此部分係較販賣後期所出售），又坦認因賭博負債甚多，無力償還，乃挺而走險
（一審卷第三五頁反面自白狀），及復自承每兩之利潤約為五、六萬元以上（見原審
上重更(二)字卷第六十一頁反面）相互佐稽以觀。是其顯係以高於其進貨成本之價格出
售毒品海洛因，並基於圖利之目的而販賣毒品海洛因，已甚明確，為其所憑之證據及
認定之理由。且說明「海洛因」係肅清煙毒條例第二條所稱之毒品，核被告連續販賣
毒品海洛因之行為，係犯肅清煙毒條例第五條第一項之販賣毒品罪；其販賣前持有毒
品之低度行為應為販賣毒品之高度行為所吸收，不另論罪；其先後多次販賣之犯行，
時間緊接，犯罪構成要件相同，顯均係基於概括之犯意而為，為連續犯，應以一罪論
，因販賣毒品罪之法定刑為死刑、無期徒刑，依法不得加重其刑。因而撤銷初審此部
分不當之判決改判，及審酌被告之一切犯罪情狀，量處無期徒刑，並依法宣告褫奪公
權終身。另扣案之毒品海洛因壹袋（共淨重伍佰貳拾參點肆玖公克）及因包裝毒品而
內有海洛因殘留之夾鍊袋參個（見偵查卷第三頁反面；其內殘留之毒品因量微，無法
析離，故夾鍊袋一併宣告沒收銷燬），均依肅清煙毒條例第十二條之規定，宣告沒收
銷燬；電子秤及電動研磨機各壹具，係供販賣毒品海洛因所用之物，應依同條例第十
三條第一項宣告沒收；包裝用大、中、小夾鍊袋壹大包，則係供犯罪預備之物，且均
為被告所有，併依法宣告沒收。至扣案疑似販毒之帳單三張，被告陳稱係記載賭博之
帳單，經核其上之文字及數字，亦無法認定係販毒之帳單，且亦非違禁物，而磅秤一
具與犯罪無關，爰不予宣告沒收。另販賣毒品所得款項，已用以還債而花用殆盡，此
迭經被告陳明在卷，因已費失，故無庸併予諭知沒收。經核其認事用法均無違誤，應
予核准。次按證據之取捨，事實之認定，乃屬事實審法院之職權行使，苟未違背論理
法則與經驗法則，即不容漫指為違法。本件原判決依憑承辦偵查員黃士欣於原審八十
六年五月十四日，同年七月二日所為之證述，本於證據取捨之職權行使，就採作認定
本件經檢察官指揮偵辦之前，台北市政府警察局刑事警察大隊偵六隊，即已自監聽中
知悉被告有販賣毒品之犯行，且本件既尚未經移送單位破獲李宜祥，而基於自由裁量
行使，認被告自無依肅清煙毒條例第十一條規定得減輕其刑之法則適用合理裁判立論
依據，業已分別論述詳明。核其採證運用及法則之適用，於法並無不合。參以原審於
八十六年七月二日庭訊時就證人黃士欣所為之證述，當庭訊之被告有何意見﹖被告亦
已明確答稱：「沒有」（見上重更(二)字卷第六十頁反面）。可見被告泛以伊為警查獲
時即供出毒品來源係向李宜祥販入，且警察僅知其販賣安非他命，尚不知伊販毒，係
伊主動供出販賣毒品海洛因，原審率依查證不力之承辦偵查員黃士欣供述為據殊有未
當云云，自非足取。又依肅清煙毒條例第十三條第一項規定犯該條例第五條之販賣毒
品罪因犯罪所得之財物，固應沒收之，且不以當場搜獲扣押者為限，採義務沒收主義
，惟必也該所得之財物非已費失而仍屬存在者，始足當之。卷查本件原判決就被告販
賣所得款項，已用以還債而花用殆盡，此迭經被告陳明在卷，因已費失，故毋庸併予
諭知沒收之理由，復已論明白，與卷內證據資料尚無不合，核其法則之適用並無違
誤。被告另執詞，指摘原判決未依法諭知沒收，於法未合云云，亦非有據。依上所述
，被告聲請覆判（上訴）意旨就原判決依合法確定之事實適用法律，認定被告成立販
賣毒品罪，而任指原判決有不適用法則或適用不當及證據調查未盡之違背法令云云。
經查或係屬原審採證認事用法之職權適法行使，或已為原判決詳為說明認定理由之事
項，均不足採取。末按犯肅清煙毒條例之罪者，以高等法院或其分院為終審，其經高
等法院或其分院判處死刑或無期徒刑之案件，應由該法院於送達判決後十日內，送本
院覆判，該條例第十六條定有明文。被告具狀聲請上訴（覆判）並提出上訴（覆判）
理由狀聲明不服，衹係促請原審為此職權之發動，故毋庸另從程序上予以駁回（處分
），併此明。
據上論結，應依肅清煙毒條例第十七條第一款，判決如主文。
中      華      民      國    八十六    年      九      月      四      日
                              院刑事第九庭
                                  審判長法官  謝  家  鶴
                                        法官  羅  一  宇
                                        法官  吳  昭  瑩
                                        法官  花  滿  堂
                                        法官  陳  世  淙
      右正本證明與原本無異
                                              書  記  官
中      華      民      國    八十六    年      九      月      八      日
